臺灣彰化地方法院刑事判決　　　　　　　 96年度訴字第473號
公　訴　人　臺灣彰化地方法院檢察署檢察官
被　　　告　壬○○
被　　　告　丙○○
　　　　　　　　　　　弄23號.
上　二　人
共　　　同
指定辯護人　本院公設辯護人　己○○
上列被告等因違反毒品危害防制條例案件，經檢察官提起公訴（
95年度偵字第10794 號），本院判決如下：
    主  文
壬○○共同販賣第一級毒品，處有期徒刑拾陸年陸月，扣案如附
表貳所示之海洛因均沒收銷燬之，扣案因販賣第一級毒品海洛因
所得新臺幣貳仟肆佰元沒收之，未扣案如附表所示之販賣第一
級毒品所得均沒收之，如全部或一部不能沒收時，以其財產抵償
之。
壬○○其餘被訴部分無罪。
丙○○共同販賣第一級毒品，累犯，處有期徒刑拾伍年肆月，扣
案因販賣第一級毒品所得新臺幣貳仟肆佰元沒收之。
丙○○其餘被訴部分無罪。
    犯罪事實
一、壬○○（綽號家樹、阿瓏）前曾於民國88年間及95年間， 3
    次因施用毒品案件，經送觀察勒戒後，認無繼續施用毒品傾
    向而出所；丙○○曾於91年間，因搶奪案件，經本院以91年
    度訴字第710 號，判處有期徒刑8 月確定，入監執行後，於
    92年5 月13日縮短刑期執行完畢；其另於93年間，因竊盜案
    件，經臺灣臺中地方法院以93年度中簡字第1980號，判處有
    期徒刑5 月確定；及因施用第一級毒品案件，經臺灣臺中地
    方法院以93年度訴字第2452號，判處有期徒刑8 月確定；前
    開2 罪定應執行有期徒刑1 年確定，入監執行後，於94年11
    月3 日縮刑期滿執行完畢。且丙○○係壬○○之姊夫。詎其
    等仍不知悔改，因其等2 人均有施用毒品之慣行，明知海洛
    因業經毒品危害防制條例列為第一級毒品管制，依法不得販
    賣、持有，竟為圖謀厚利俾供購毒施用，竟基於營利之意圖
    ，壬○○或獨自基於反覆販賣第一級毒品海洛因之犯意（指
    附表壹編號1 至10所示），或與丙○○共同基於販賣第一級
    毒品之犯意聯絡（指附表壹編號11所示），先由壬○○在彰
    化縣社頭火車站附近某釣蝦場內，向不詳姓名年籍綽號「阿
    震」之成年男子，購入不詳重量之第一級毒品海洛因並加糖
    粉稀釋後，即於附表壹所示之交易時間、交易地點，以附表
    壹所示之交易方式，以附表壹所示之交易價格，反覆販賣第
    一級毒品海洛因予乙○○、辛○○、癸○○、丁○○、綽號
    「東山姐」之成年女子、甲○○、戊○○、綽號「徐東」之
    成年男子、庚○○及不詳姓名年籍之成年男子等人，販賣海
    洛因所得款項共計新臺幣（下同）39,900元，則留供壬○○
    充作購毒之用。嗣經警向臺灣彰化地方法院檢察署，聲請就
    壬○○所使用之門號0000000000核發通訊監察書後進行監聽
    ，察覺壬○○確有販賣海洛因之嫌疑，進而跟蹤壬○○；嗣
    於95年11月21日上午，經線上監聽，懷疑壬○○與庚○○欲
    為附表壹編號11所示之交易後，員警即跟蹤壬○○、丙○○
    所共乘之機車，待當日下午1 時11分許，壬○○與丙○○一
    同抵達彰化縣後備軍人指揮部附近，壬○○即將其所有，原
    放裝在鐵盒內之海洛因取出1 包，並以白紙包裝後，交予丙○○，推由丙○○將海洛因交付在營部會客室等候之庚○○
    ，庚○○於取得該包海洛因後，遂交付購買海洛因款項2,40
    0 元予丙○○。丙○○、壬○○於販賣第一級毒品海洛因予
    庚○○後，旋為警當場查獲，並在丙○○身上扣得庚○○所
    交付之販賣第一級毒品海洛因所得2,400 元，及在壬○○身
    上查扣其所有，供販賣之海洛因5 包（合計淨重0.66公克）
    ，非壬○○所有及申請，惟供壬○○聯絡販賣海洛因所用之
    行動電話1 支（內裝0000000000門號SIM 卡），及壬○○所
    有，與本案無關之現金1,700 元。
二、案經彰化縣警察局移送臺灣彰化地方法院檢察署檢察官偵查
    起訴。
    理  由
壹、有關於證據能力部分：
    本案全部卷證所涵括之供述證據及非供述證據，經本院為被
    告壬○○、丙○○所指定之本院公設辯護人閱卷後，公訴人
    、被告及辯護人均同意全部證據之證據能力，是後述所引用
    證據之證據能力均無疑義，合先敘明。
貳、有關於認定犯罪事實：
一、就附表壹編號1 至10所示之販賣第一級毒品海洛因犯行，業
    據被告壬○○於本院審理時坦承確曾於前開時間、地點，販
    賣第一級毒品海洛因予證人乙○○、辛○○、癸○○、丁○○、綽號「東山姐」之成年女子、甲○○、戊○○、綽號「
    徐東」之成年男子、庚○○及不詳姓名年籍之成年男子等語
    ，核與證人乙○○、辛○○、癸○○、丁○○、甲○○、戊○○及庚○○於本院審理時證述向被告壬○○購買海洛因之
    情節相符，並有被告壬○○與綽號「東山姐」交易海洛因之
    現場蒐證照片5 紙及通訊監察譯文40紙在卷可稽（見警卷第
    44 頁 至第46頁、第70頁至第109 頁），此外，查扣之白色
    藥品5 包，經送法務部調查局鑑定結果，均含第一級第6 項
    毒品海洛因成分，合計淨重0.66公克，亦有該局95年12月26
    日調科壹字第09523052470 號鑑定書1 紙在卷可稽（見偵卷
    第60頁），是尚有被告壬○○所有，供其販賣所用之海洛因
    5 包（合計淨重0.66公克），及供其販賣海洛因聯絡所用之
    行動電話1 支（內裝0000000000門號SIM 卡）扣案足資佐證
    ，足見被告上開自白確與事實相符。
二、就附表壹編號11所示之販賣第一級毒品海洛因犯行部分，被
    告壬○○雖坦承伊確有販賣第一級毒品海洛因予證人庚○○
    等情，惟辯稱：於95年11月21日遭查獲當日，因其在接聽電
    話，故跟被告丙○○說幫伊把東西拿過去，且說對方欠伊錢
    ，故要拿錢回來云云；被告丙○○則坦承：伊確有於95年11
    月21日上午10時33分，幫被告壬○○接聽證人庚○○之來電
    ，且到達彰化縣後備軍人指揮部後，已知情被告壬○○身上
    帶有海洛因，並曾幫被告壬○○送1 包白紙包裝之物品給證
    人庚○○，且自證人庚○○處收受現金2,400 元，證人庚○○並曾詢問是否有帶「筆」等語，惟矢口否認有何與被告壬○○共同販賣第一級毒品海洛因之犯行，被告丙○○辯稱：
    伊係因被告壬○○不方便接電話，才會幫忙接聽電話，伊不
    知情被告壬○○有販賣海洛因，亦不知情所交予證人庚○○
    之物品係海洛因，亦不知情證人庚○○詢問之「筆」即係指
    注射針筒云云。指定辯護人則為被告丙○○辯稱：被告丙○○當日交予證人庚○○之物品，外包裝係白紙不透明包裝，
    從而，被告丙○○辯稱不知情該白紙內裝何物，尤其不知是
    毒品等語即非無據；況依照通訊監察譯文所載，交易協商過
    程均由被告壬○○處理，故被告丙○○辯稱不知情交付予證
    人庚○○之物品為何，尚非無據等語。經查：
  (一)證人庚○○曾於95年11月21日上午起，即屢屢撥打被告壬○○所使用之0000000000門號行動電話，且由被告丙○○負責
    與證人庚○○對話，約定海洛因交易之時間、地點乙節，為
    被告壬○○所坦承，且據證人庚○○於本院審理時證述當日
    交易經過等情綦詳（詳見本院審判筆錄），並有通訊監察譯
    文表1 紙在卷可稽（見偵卷第40頁），前情應堪認定。又被
    告壬○○與丙○○共同騎乘機車抵達彰化縣後備軍人指揮部
    後，被告丙○○即先與證人庚○○會面，並確認有無攜帶「
    筆」後，被告壬○○即交付1 包物品予被告丙○○，責其交
    付予證人庚○○，並收取現金2,400 等情，亦據被告壬○○
    、丙○○坦承在卷，核與證人庚○○證述相符，並有被告壬○○、丙○○於彰化縣後備軍人指揮部外討論，及被告丙○○持拿海洛因交予證人庚○○後，取得現金之現場蒐證照片
    10紙在卷可稽（見警卷第36頁至第40頁），及查扣之現金2,
    400元可資佐證，前情應堪認定。
  (二)從而，就附表壹編號11所示之販賣海洛因犯行，究竟係被告
    壬○○1 人所為，抑或被告壬○○、丙○○2 人共同販賣，
    主要之爭點即在於被告丙○○於代被告壬○○接聽電話，及
    交付紙包物品予證人庚○○並取得現款時，是否知情被告壬○○係欲進行海洛因之販賣。惟查：
    被告丙○○於警詢時先辯稱：伊不知道被告壬○○所交付
      者，究竟係何物品，但伊確定不是毒品，且伊看看之後就
      丟掉了，並未交給證人庚○○云云（見警卷第13頁），然
      被告丙○○於警詢時所為前開辯解，顯與前揭卷附現場蒐
      證照片不符，是被告丙○○於警詢時之陳述，顯與事實不
      合；惟伊於偵訊時及本院行準備程序時已改稱就此部分認
      罪，且被告亦自承於偵訊時，並未曾受任何強暴、脅迫及
      不當訊問，是被告突於本院進行完準備程序後，重行委任
      辯護人，並請求再度進行準備程序1 次時，始為前開辯解
      ，真實性即屬可疑。
    被告丙○○於92年間，即因施用毒品案件，經送觀察、勒
      戒，復於93年間，因施用第一級毒品海洛因案件，經臺灣
      臺中地方法院以93年度訴字第2452號，判處有期徒刑8 月
      確定等情，有臺灣高等法院被告前案紀錄表存卷可參，其
      本身即係屬與毒品海洛因有接觸之人，且因伊自身前亦有
      施用海洛因之行為，當知情毒品交易之模式；再觀之伊與
      被告壬○○前往彰化縣後備軍人指揮部時，渠等2 人前後
      張望，此有蒐證照片3 紙在卷可稽（見警卷第37頁至第38
      頁），顯然對渠等將所為之行為有所顧忌；而被告丙○○
      亦自承當日知情被告壬○○身上有攜帶海洛因等語，倘確
      如被告丙○○所述伊僅係代被告壬○○取回借款，焉需有
      此反應，是被告丙○○辯稱完全不知情所交付之物品係海
      洛因云云，亦顯與被告丙○○當日在彰化縣後備軍人指揮
      部外之表現不合。
    被告丙○○坦承曾於95年11月21日上午10時33分接聽由證
      人庚○○以0000000000門號，撥打至門號0000000000之電
      話，而該電話之通話內容為「（證人庚○○答：）我阿駿
      ，拍謝又跟你吵」、「（被告丙○○答：）怎樣」、「（
      證人庚○○答：）你有辦法12點之前來」、「（被告丙○○答：）12點」、「（證人庚○○答：）因為12點我們全
      部管區的人全要集合」、「（證人庚○○答：）我盡量趕
      」、「（證人庚○○答：），能不能幫我買1 支筆」、「
      （被告丙○○答：）78，還要幫你準備那個」、「（證人
      庚○○答：）你就放在煙盒裡就好了」、「（被告丙○○
      答：）好啦」，此有通訊監察譯文表1 紙在卷可稽（見偵
      卷第40頁），而證人庚○○坦承其當日確係欲向被告壬○○購買海洛因，且參諸前開通話內容，接聽電話之被告丙○○亦能明瞭為何需要在12點之前需抵達營區，渠等為通
      話之對方，被告丙○○焉有可能不知情證人庚○○即係欲
      購買海洛因；且被告丙○○實際上亦已就本次海洛因交易
      之時間、地點與證人庚○○達成合意，甚而於證人庚○○
      表明需代為準備1 支筆且放在煙盒內時，被告丙○○還曾
      加以抱怨，而被告丙○○與被告壬○○共同抵達所約定之
      彰化縣後備軍人指揮部後，被告丙○○於與證人庚○○第
      1 次接觸時，證人庚○○亦確實向被告丙○○詢問有無帶
      「筆」，衡之被告丙○○本身即係施用海洛因之人，當知
      情施用海洛因之人均會以「筆」做為注射針筒之代號，且
      證人庚○○當時人在會客室內，亦未欲與被告丙○○進行
      簽約等文書程序，證人庚○○焉有可能僅為1 支筆，而特
      別詢問被告丙○○有無帶「筆」；再被告丙○○於證人庚○○詢問有無帶「筆」後，不僅未起疑，反返回被告壬○○身旁詢問，並於詢問後告以證人庚○○未帶「筆」，且
      交付1 包以小紙包裝之物品並收受現款，衡之常情，實難
      想像被告丙○○不知情被告壬○○所欲伊交付給證人庚○○之物品即係毒品，亦難想像被告丙○○不知情被告壬○○與證人庚○○係欲進行海洛因之毒品交易。是被告丙○○及指定辯護人均辯稱被告丙○○不知情所交付之物品為
      海洛因，及指定辯護人為被告丙○○辯護，均係由被告壬○○負責以電話與證人庚○○聯絡毒品海洛因交易等情，
      均與卷內證據及常理相違。
    至證人即共犯壬○○於本院審理時，雖證稱曾告知被告丙○○係因證人庚○○欠其錢，故要拿錢回來等語，然依照
      當日渠等於彰化縣後備軍人指揮部前之表現，及前開證據
      及說明，已足認被告丙○○當知情所交付予證人庚○○之
      物品，係屬毒品海洛因，則證人庚○○於收受海洛因後即
      交付現金，被告丙○○焉有可能不知情該現金係屬購買海
      洛因之價金，證人壬○○此部分證述，顯係欲迴護其姊夫
      即被告丙○○之詞，尚難逕為被告丙○○有利之認定。
    綜前所述，足認被告丙○○於與證人庚○○電話聯絡，及
      前往彰化縣後備軍人指揮部後，交付毒品及收取現款時，
      均已知情證人庚○○即係欲向被告壬○○購買海洛因。按
      刑法上所謂幫助他人犯罪，係指就他人之犯罪加以助力，
      使其易於實施之積極的或消極的行為而言。如在正犯實施
      前，曾有幫助行為，其後復參與犯罪構成要件之行為者，
      即已加入犯罪之實施，其前之低度行為應為後之高度行為
      所吸收，仍成立共同正犯，不得以從犯論，最高法院24年
      上字第3279號判例意旨參照；又按刑法第30條之幫助犯，
      係指以幫助他人犯罪之意思，而參與實施，其所參與之行
      為為犯罪構成要件以外之行為者而言，若以幫助他人犯罪
      之意思，而參與犯罪構成要件之行為者，為正犯，最高法
      院70年度臺上字第4986號、第687 號判決意旨參照。經查
      ，本案被告丙○○就附表壹編號11所示之販賣第一級毒品
      海洛因犯行，既已為販賣海洛因罪構成要件之重要核心行
      為即事前磋商交易時間，交付海洛因及收取買價等行為，
      被告丙○○應屬已參與被告壬○○此次販賣海洛因之構成
      要件行為，參諸前開判例意旨，就此次被告壬○○販賣海
      洛因之行為，被告丙○○應與被告壬○○成立共同正犯。
三、參以近年來毒品之濫用，危害國民健康與社會安定日益嚴重
    ，治安機關對於販賣或施用毒品之犯罪行為，無不嚴加查緝
    ，各傳播媒體對於政府大力掃毒之決心亦再三報導，已使毒
    品不易取得且物稀價昂，苟被告於買賣之過程中無利可圖，
    縱屬至愚，亦無甘冒被取締移送法辦判處重刑之危險而平白
    從事海洛因買賣之理，且被告壬○○於本院審理時亦自承於
    向上手販入海洛因後，會先自行留取部分海洛因後，再將所
    剩餘之海洛因販出，其每賣出5,000 元之海洛因約可獲利2,
    000 元等語（詳見本院審判筆錄），是被告壬○○於附表壹
    所示之時間、地點，販賣海洛因予附表壹所示之人際，有以
    留扣部分海洛因之量差方式以牟利之意圖及事實，應可認定
    ；又被告丙○○就附表壹編號11所示之犯行，雖否認有何營
    利之意圖，惟被告丙○○既係與被告壬○○共同犯前開販賣
    第一級毒品海洛因之犯行，且伊亦自承因自身有施用海洛因
    ，故知情販賣毒品之處罰極重等語，倘非有利可圖，被告丙○○焉有可能甘冒遭判處重刑之危險，而代被告壬○○交付
    海洛因及收取現金。從而，縱被告丙○○尚未因與被告壬○○共同販賣海洛因予證人庚○○（指附表壹編號11部分）而
    獲利，而其係基於營利之意圖而販售之情，亦應堪認定。
四、綜上所述，本案事證均已明確，被告壬○○獨自為附表壹編
    號1 至10所示販賣第一級毒品之犯行，及被告壬○○、丙○○共同為附表壹編號11所示販賣第一級毒品之犯行，均堪認
    定，皆應予依法論科。
、論罪科刑部分：
一、按海洛因係毒品危害防制條例所定之第一級毒品，被告壬○○基於營利之目的，以賺取量差之方式，販賣第一級毒品海
    洛因予附表壹所示之乙○○、辛○○、癸○○、丁○○、綽
    號「東山姐」之成年女子、甲○○、戊○○、綽號「徐東」
    之成年男子、庚○○、不詳姓名年籍之成年男子，及被告壬○○、丙○○基於營利之目的，共同以賺取量差之方式，販
    賣第一級毒品海洛因予附表壹所示之庚○○，核被告2 人所
    為，均係犯毒品危害防制條例第4 條第1 項之販賣第一級毒
    品既遂罪。被告壬○○、丙○○販賣第一級毒品海洛因前持
    有第一級毒品海洛因之低度行為，應各為販賣第一級毒品之
    高度行為所吸收，均不另論罪。被告壬○○、丙○○間，就
    附表壹編號11所示之販賣海洛因犯行，具有犯意聯絡及行為
    分擔，為共同正犯（至就附表壹編號10所示之該次犯行，本
    院認係被告壬○○獨自所為，詳細理由如後二、所載）。按
    刑事法若干犯罪行為態樣，本質上原具有反覆、延續實行之
    特徵，立法時既予特別歸類，定為犯罪構成要件之行為要素
    ，則行為人基於概括之犯意，在密切接近之一定時、地持續
    實行之複次行為，倘依社會通念，於客觀上認為符合一個反
    覆、延續性之行為觀念者，於刑法評價上，即應僅成立一罪
    。學理上所稱「集合犯」之職業性、營業性、收集性或成癮
    性等具有重複特質之犯罪均屬之，例如經營、從事業務、收
    集、販賣、製造、散佈、成癮性所致之行為等行為概念者是
    （最高法院96年度臺上字第172 號、95年度臺上字第4686號
    、95年度臺上字第1079號判決參照）。且立法上，以營利為
    構成要件之犯罪，通常具有反覆實施同一犯罪行為之特性，
    因其本質乃多數行為之集合或一定行為之反覆實施，在立法
    上予以擬制，定為一罪。本案被告壬○○意圖營利，於密切
    接近之時、地，販賣第一級毒品海洛因共28次，顯係出於反
    覆、延續販賣第一級毒品海洛因之單一行為決意至明，在行
    為概念上，其多次販賣海洛因之行為，應評價認係實質上一
    罪之集合犯，僅成立一罪。公訴人雖認就附表壹編號1 所示
    之犯行，係屬連續犯之裁判上一罪關係，且就附表壹編號2
    至11所示之犯行，係屬分論併罰，並應與上開連續犯部分分
    論併罰。惟被告壬○○前因觀察、勒戒，於95年6 月20日始
    觀察勒戒執行完畢出所，此有臺灣高等法院被告前案紀錄表
    在卷可按，是證人乙○○於警、偵訊時證述係於95年6 月初
    向被告壬○○購買海洛因2 次等語，即有可能係記憶失誤所
    致；而證人乙○○於本院審理時，經詳細回憶後，已改證稱
    其向被告壬○○購買海洛因之時間，應係95年7 月間等語（
    見本院審判筆錄），證人乙○○於本院審理時證述，與被告
    壬○○之前開出監紀錄較為吻合，顯較可採。而95年7 月 1
    日施行之新修正刑法中，業已刪除刑法第56條連續犯之規定
    ，從而，被告壬○○所為附表壹編號1 所示之犯行，即無構
    成連續犯之可能，且依前開說明，被告壬○○販賣海洛因，
    應係基於反覆之單一犯意，故公訴人前開論罪說明，尚有誤
    會，併此敘明。再被告丙○○曾於91年間，因搶奪案件，經
    本院以91年度訴字第710 號，判處有期徒刑8 月確定，入監
    執行後，於92年5 月13日縮短刑期執行完畢；其另於93年間
    ，因竊盜案件，經臺灣臺中地方法院以93年度中簡字第1980
    號，判處有期徒刑5 月確定；及因施用第一級毒品案件，經
    臺灣臺中地方法院以93年度訴字第2452號，判處有期徒刑 8
    月確定；前開2 罪定應執行有期徒刑1 年確定，入監執行後
    ，於94年11月3 日縮刑期滿執行完畢等情，有臺灣高等法院
    被告前案紀錄表附卷可參，被告丙○○於5 年內故意再犯本
    件有期徒刑以上之罪，為累犯，應依刑法第47條第1 項規定
    加重其刑（因販賣第一級毒品罪之法定本刑為死刑、無期徒
    刑，被告此部分依法不得再予加重，僅就罰金刑部分加重）
    。按販賣第一級毒品罪之法定刑為死刑或無期徒刑，然同為
    販賣第一級毒品之人，其原因動機不一，犯罪情節未必盡同
    ，或有大盤毒梟者，亦有中、小盤之分，甚或僅止於吸毒者
    友儕間為求互通有無之有償轉讓者亦有之，其販賣行為所造
    成危害社會之程度自屬有異，法律科處此類犯罪，所設之法
    定最低本刑卻同為「死刑或無期徒刑」，不可謂不重。於此
    情形，倘依其情狀處以較輕之徒刑，即足以懲儆，並可達防
    衛社會之目的者，自非不可依客觀之犯行與主觀之惡性二者
    加以考量其情狀，是否有可憫恕之處，適用刑法第59條之規
    定酌量減輕其刑，期使個案裁判之量刑，能斟酌至當，符合
    比例原則。本件被告壬○○先後多次販賣第一級毒品海洛因
    ，及被告丙○○1 次販賣海洛因，均無視國家對於杜絕毒品
    危害之禁令，其行為固屬不當，應予非難，然被告壬○○販
    賣毒品對象尚僅有證人乙○○、辛○○、癸○○、丁○○、
    綽號「東山姐」之成年女子、甲○○、戊○○、綽號「徐東
    」之成年男子、庚○○、不詳姓名年籍之成年男子等人，而
    該等之人均係因與被告壬○○同染有毒癮之友人，被告壬○○前後販賣海洛因之數量，依其價錢估算，獲利亦非至鉅，
    而被告丙○○販毒對象僅有證人庚○○，且獲利更微，其等
    犯罪之情節尚非至惡，被告2 人均僅因一時貪念，致罹重典
    ，然相對於長期大量販賣毒品之大毒梟而言，其對社會治安
    及國民健康之危害顯然較小，且被告壬○○於為本案販賣海
    洛因前，僅有觀察、勒戒之前科紀錄，而被告丙○○則有搶
    奪、竊盜及施用海洛因之前科犯行，然尚查無販賣、意圖販
    賣而持有毒品等前科素行，綜上被告2 人犯案情節觀之，倘
    仍遽處以法定本刑之最低刑度即無期徒刑，無異仍屬失之過
    苛而不盡情理，不免予人情輕法重之感，且難謂符合罪刑相
    當性及比例原則，更無從與大毒梟之惡行有所區隔，是其犯
    罪情狀相較於法定之重刑，在客觀上足以引起一般人之同情
    ，情節尚堪憫恕，爰依均修正前刑法第59條之規定，對被告
    2 人所犯販賣第一級毒品海洛因之犯行，酌量減輕其刑，且
    就被告丙○○部分，其罰金刑部分先加後減之。爰審酌被告
    2 人平日素行不良、犯罪之動機、目的係為圖得一己之厚利
    、販賣第一級毒品期間之長短、次數，販賣毒品海洛因係增
    進流通毒品之管道對社會治安、經濟所生危害甚巨，惟被告
    壬○○犯罪後對自身犯行均坦承不諱，被告丙○○亦就確曾
    接聽電話、交付毒品及收受買款均坦承不諱等一切情狀，分
    別量處如主文所示之刑。
二、另按毒品危害防制條例第19條第 1項規定，犯販賣毒品罪者
    ，其犯罪所得之財物均沒收之，係採義務沒收主義。故販賣
    毒品所得之對價，不問其中成本若干，利潤多少，均應全部
    諭知沒收，貫徹政府查禁煙毒之決心，以符立法本旨（最高
    法院91年度臺上字第2419號判決意旨參照）。查公訴人雖認
    定被告壬○○販賣海洛因予證人辛○○之金額係1,000 元或
    2,000 元；而認被告販賣海洛因予綽號「東山姐」之成年女
    子之金額其中1 次為5,000 元，然證人辛○○於本院審理時
    ，已具結證稱其購買海洛因之價格2 次均係1,000 元等語，
    另被告壬○○於本院審理時，亦改陳稱：伊販賣海洛因予綽
    號「東山姐」之成年女子，每次均為現金4,000 元等語，基
    於罪疑唯輕之法理，本院就被告壬○○販賣予辛○○及「東
    山姐」之成年女子，均應以證人辛○○及被告壬○○於本院
    審理時所述為準。是被告壬○○販賣第一級毒品海洛因予證
    人乙○○之所得為2,000 元，販賣第一級毒品海洛因予證人
    辛○○之所得為2,000 元，販賣第一級毒品海洛因予證人癸○○之所得為3,000 元，販賣第一級毒品海洛因予證人丁○○之所得為6,500 元，販賣第一級毒品海洛因予綽號「東山
    姐」之成年女子所得為8,000 元，販賣第一級毒品海洛因予
    證人甲○○之所得為7,500 元，販賣第一級毒品海洛因予證
    人戊○○之所得為5,500 元，販賣第一級毒品海洛因予綽號
    「徐東」之成年男子之所得為1,000 元，販賣第一級毒品海
    洛因予證人庚○○之所得共為3,400 元，販賣第一級毒品海
    洛因予不詳姓名年籍之成年男子之所得為1,000 元；及被告
    丙○○就販賣第一級毒品海洛因予證人庚○○之所得為2,40
    0 元，其中除被告壬○○、丙○○共同販賣海洛因予證人庚○○之該次所得2,400 元業經扣案外，其餘均未扣案，就已
    扣案之販賣予證人庚○○部分，被告壬○○及丙○○，均應
    依毒品危害防制條例第19條第1 項規定宣告沒收；就被告壬○○其餘未扣案之販賣所得部分，應依上開說明及毒品危害
    防制條例第19條第1 項之規定宣告沒收之，如全部或一部不
    能沒收時，以其財產抵償之。又查扣之海洛因5 包（合計淨
    重0.66公克），係被告壬○○所有供其販賣之海洛因，業據
    被告壬○○自承在卷，應依毒品危害防制條例第18條第1 項
    前段規定，沒收銷燬之。另供作被告壬○○獨自，及被告壬○○、丙○○共同販賣第一級毒品海洛因所使用之行動電話
    1 支（內含門號0000000000SIM 卡），該行動電話係被告壬○○之友人所有，SIM 卡則係被告壬○○之胞弟所申請，業
    據被告壬○○陳稱在卷，故該行動電話及SIM 卡均非屬被告
    壬○○、丙○○所有，而毒品危害防制條例第19條第1 項規
    定宣告沒收，因該條項並無如同條例第18條第1 項所定（不
    問屬於犯人所有與否，沒收之）之明文，故應屬相對沒收主
    義之立法，其應沒收之物，應以屬被告所有者為限（最高法
    院93年度臺上字第462 號判決參照），準此，上開行動電話
    及SIM 卡，被告2 人既未取得所有權，自毋庸依毒品危害防
    制條例第19條第1 項規定宣告沒收之。另於被告壬○○身上
    所查扣之現金1,700 元，既乏證據足資認定該1,70 0元，即
    係被告壬○○販賣第一級毒品海洛因所得，本院自無從宣告
    沒收，併此敘明。
肆、被告壬○○其餘被訴無罪部分：
一、公訴意旨雖以被告壬○○另行基於販賣第一級毒品海洛因各
    別之犯意，自95年9 月間某日起至同年11月間某日止，另行
    販賣20餘次海洛因予證人癸○○（不包括附表壹編號3 所示
    之該5 次犯行）；及於95年10月間某2 日，另行販賣2 次海
    洛因予證人甲○○；及於95年11月間，另行販賣數次海洛因
    予證人戊○○（起訴書記載10餘次，扣除附表壹編號7 所示
    之該10次犯行），而認被告此部分亦分別涉有販賣第一級毒
    品海洛因罪嫌。
二、按犯罪事實應依證據認定之，無證據不得認定犯罪事實，刑
    事訴訟法第154 條第2 項定有明文。而認定不利於被告之事
    實，須依積極證據，苟積極證據不足為不利於被告事實之認
    定時，即應為有利於被告之認定，更不必有何有利之證據，
    亦有最高法院30年上字第816 號判例可資參照。
三、公訴人認被告壬○○涉有上開犯行，無非係以證人癸○○、
    甲○○及戊○○於偵訊時所為證述，為主要論據。惟查，證
    人癸○○於本院審理時，具結後改證稱：其僅向被告壬○○
    購買海洛因5 次等語；證人甲○○於本院審理時，具結後改
    證稱：其僅向被告壬○○購買海洛因1 次等語；證人戊○○
    於本院審理時，具結後改證稱：其係向被告壬○○購買海洛
    因10次等語（均詳見本院審判筆錄），證人癸○○、甲○○
    、戊○○上開向被告壬○○購買海洛因次述之證述，雖與其
    等於偵訊時證述不一，然證人癸○○、甲○○及戊○○於本
    院交互詰問下，深思熟慮後，就交易次數所為較為保守、謹
    慎之證述，其可信度頗高，而卷內復無其他積極證據足資證
    明被告壬○○確實涉犯此部分犯行，基於罪疑唯輕法理，尚
    無從證明被告另有自95年9 月間某日起至同年11月間某日止
    ，另行販賣20餘次海洛因予證人癸○○（不包括附表壹編號
    3 所示之該5 次犯行）；及於95年10月間某2 日，另行販賣
    2 次海洛因予證人甲○○；及於95年11月間，另行販賣數次
    海洛因予證人戊○○（起訴書記載10餘次，扣除附表壹編號
    7 所示之該10次犯行）之犯行，被告壬○○此部分被訴犯罪
    自屬不能證明，揆諸首揭法條及判例意旨說明，自應為被告
    壬○○無罪之諭知。
伍、被告丙○○其餘被訴無罪部分：
一、公訴意旨略以：被告丙○○與被告壬○○基於共同犯意聯絡
    ，於95年11月21日上午，被告丙○○接獲不詳姓名年籍男子
    來電欲購買第一級毒品海洛因，被告壬○○、丙○○即共同
    前往彰化縣員林鎮燦坤電子量販店門口，販賣1,000 元之第
    一級毒品海洛因予該不詳姓名年籍之男子，因認被告丙○○
    此部分，亦涉犯毒品危害防制條例第10條第1 項之販賣第一
    級毒品罪。
二、按犯罪事實應依證據認定之，無證據不得認定犯罪事實，刑
    事訴訟法第154 條第2 項定有明文。而認定不利於被告之事
    實，須依積極證據，苟積極證據不足為不利於被告事實之認
    定時，即應為有利於被告之認定，更不必有何有利之證據，
    亦有最高法院30年上字第816 號判例可資參照。
三、公訴人認被告丙○○涉有上開犯行，無非係以通訊監察譯文
    為主要論據。惟查：被告丙○○固坦承確曾於95年11月21日
    前往彰化縣後備軍人指揮部途中，代被告壬○○接聽1 通電
    話，事後並共同前往彰化縣員林鎮燦坤賣場附近等語，惟堅
    決否認涉有此部分犯行，被告丙○○辯稱：伊不知情被告壬○○與對方通話內容，且因到燦坤後，伊跑去買飲料，故不
    知道被告壬○○做何事等語；指定辯護人則為被告丙○○辯
    護：依據鈞院勘驗95年11月21日中午某男子利用門號000000
    0000行動電話，與被告壬○○持用之0000000000門號聯絡之
    監聽錄音光碟，可知被告丙○○確實僅幫被告壬○○接聽電
    話，且被告丙○○與該不詳姓名年籍之男子間，並無一語涉
    及毒品交易；而證人即被告壬○○亦證稱：其為此部分販賣
    行為時，被告丙○○不在現場，與被告丙○○無關等語，故
    依照全案卷證，並無其他證據足資證明被告丙○○有參與此
    次毒品交易，此部分應為被告丙○○無罪之諭知。經查：經
    本院於審理時當庭勘驗前開對話之通訊監察譯文，被告丙○○與該名不詳姓名年籍之成年男子間，確實僅有「（不詳姓
    名年籍男子答：）我阿龍的朋友。」、「（被告丙○○答：
    ）你誰」，被告丙○○即對被告壬○○稱「他要東西」後，
    隨即將該電話交予被告壬○○，並由被告壬○○與該名不詳
    姓名年籍男子約定交易地點，此經本院當庭勘驗屬實，且有
    該通訊監察譯文1 紙在卷可稽（見警卷第81頁），而被告丙○○自警詢至本院審理時，均辯稱：到達燦坤後，伊即前往
    購買飲料，不知情被告壬○○做何事等語，核與證人即被告
    壬○○證述相符，從而，被告丙○○及指定辯護人為被告丙○○辯稱：被告丙○○於該次交易過程中，均未曾參與任何
    販賣海洛因之協議、約定、交貨等構成要件行為，尚屬可信
    ；且被告丙○○係因被告壬○○正在騎乘機車，始代為接聽
    電話，並於確認對方係欲找被告壬○○後，即將該電話交予
    被告壬○○接聽，雖被告丙○○曾告以「他要東西」，然被
    告丙○○於接聽電話之始，不可能即知撥話者係欲向被告壬○○購買海洛因，而該電話既係被告壬○○所使用，對方復
    欲找被告壬○○，不管對方目的為何，被告丙○○本即需將
    該電話交予被告壬○○接聽，從而被告丙○○幫被告壬○○
    接聽電話，並陳稱「他要東西」等語，實難認伊係基於幫助
    被告壬○○販賣海洛因之意思所為之販賣海洛因之幫助行為
    。此外，本院在得依或應依職權調查證據之範圍內，復查無
    其他積極證據足資認定被告丙○○涉有此部分犯行，爰應為
    被告丙○○無罪之諭知。
據上論斷，應依刑事訴訟法第299 條第1 項前段、第301 條第 1
項前段，毒品危害防制條例第4 條第1 項、第18條第1 項前段、
第19條第1 項，刑法第11條、第28條、第47條第1 項、第59條，
判決如主文。
本案經檢察官吳宗達到庭執行職務。
中　　華　　民　　國　　96　　年　　6 　　月　　28　　日
                  刑事第五庭  審判長法  官  許旭聖
                                    法  官  吳俊螢
                                    法  官  簡婉倫
以上正本證明與原本無異。
如不服本判決，應於判決送達後10日內，向本院提出上訴狀（須
附繕本），上訴於臺灣高等法院臺中分院。
中　　華　　民　　國　　96　　年　　6 　　月　　28　　日
                                    書記官
附錄本案論罪科刑法條：
毒品危害防制條例第4條第1項、第2項
製造、運輸、販賣第一級毒品者，處死刑或無期徒刑；處無期徒
刑者，得併科新臺幣 1 千萬元以下罰金。
製造、運輸、販賣第二級毒品者，處無期徒刑或 7 年以上有期徒
刑，得併科新臺幣 7 百萬元以下罰金。
毒品危害防制條例第8條第1項
轉讓第一級毒品者，處 1 年以上 7 年以下有期徒刑，得併科新
臺幣 1 百萬元以下罰金。
藥事法第83條第1項
明知為偽藥或禁藥，而販賣、供應、調劑、運送、寄藏、牙保、
轉讓或意圖販賣而陳列者，處7 年以下有期徒刑，得併科新臺幣
5 百萬元以下罰金。
附表壹
┌──┬────┬─────┬──────┬─────────┬────┬──┬──────┐
│編號│行 為 人│ 交易時間 │  交付地點  │  交  易  方  式  │ 買受者 │交易│  交易價格  │
│    │        │          │            │                  │        │次數│ （新臺幣） │
├──┼────┼─────┼──────┼─────────┼────┼──┼──────┤
│ 1  │壬○○│95年7 月間│彰化縣永靖│乙○○以電話撥打劉│ 乙○○ │2 次│每次均現金1,│
│    │        │某2 日（起│鄉永興村湳底│永瓏所持用之091842│        │    │000 元      │
│    │        │訴書誤載為│巷134 弄39號│6518門號聯絡      │        │    │            │
│    │        │6 月初某2 │彰化縣員林│                  │        │    │            │
│    │        │日）      │鎮闔家歡KTV │                  │        │    │            │
├──┼────┼─────┼──────┼─────────┼────┼──┼──────┤
│ 2  │壬○○│95年9 月至│彰化縣社頭鄉│辛○○以行動電話09│ 辛○○ │ 2次│每次均現金1,│
│    │        │11月間某2 │員集路果菜市│00000000撥打壬○○│        │    │000元       │
│    │        │日        │場附近      │所持用之電話聯絡  │        │    │            │
├──┼────┼─────┼──────┼─────────┼────┼──┼──────┤
│ 3  │壬○○│95年9 月間│彰化縣永靖鄉│癸○○以行動電話09│ 癸○○ │5次 │1次：1,000元│
│    │        │至95年11月│某處路旁    │00000000門號撥打劉│        │    ├──────┤
│    │        │間之某5日 │            │永瓏所持用之091842│        │    │4 次：500 元│
│    │        │          │            │6518門號聯絡      │        │    │            │
├──┼────┼─────┼──────┼─────────┼────┼──┼──────┤
│ 4  │壬○○│95年10月間│彰化縣社頭鄉│丁○○以行動電話撥│ 丁○○ │2次 │1次：2,000元│
│    │        │至95年11月│員集路果菜市│打壬○○所持用之09│        │    ├──────┤
│    │        │間某2日   │場附近      │00000000門號聯絡  │        │    │1次：4,500元│
├──┼────┼─────┼──────┼─────────┼────┼──┼──────┤
│ 5  │壬○○│95年 9月間│彰化縣社頭│綽號「東山姐」之成│駕駛車號│ 2次│每次均現金4,│
│    │        │至95年11月│鄉○○路果菜│年女子以電話撥打劉│M4-2411 │    │000元       │
│    │        │10日間之某│市場附近    │永瓏所持用之091842│號車輛，│    │            │
│    │        │2日       │彰化縣員林│6518電話聯絡      │綽號「東│    │            │
│    │        │          │鎮東山派出所│                  │山姐」之│    │            │
│    │        │          │            │                  │成年女子│    │            │
├──┼────┼─────┼──────┼─────────┼────┼──┼──────┤
│ 6  │壬○○│95年10月間│彰化縣社頭鄉│甲○○以電話與劉永│ 甲○○ │1 次│現金7,500元 │
│    │        │某日      │火車站附近某│瓏所持用之電話聯絡│        │    │            │
│    │        │          │釣蝦場內    │                  │        │    │            │
├──┼────┼─────┼──────┼─────────┼────┼──┼──────┤
│ 7  │壬○○│95年11月間│彰化縣社頭鄉│戊○○以行動電話09│ 戊○○ │10次│1次：1,000元│
│    │        │某10日    │員集路果菜市│00000000門號撥打劉│（綽號連│    ├──────┤
│    │        │          │場附近      │永瓏所持用之電話聯│志）    │    │9次：500元  │
│    │        │          │            │絡                │        │    │            │
├──┼────┼─────┼──────┼─────────┼────┼──┼──────┤
│ 8  │壬○○│95年11月 8│彰化縣社頭鄉│綽號「徐東」之成年│綽號「徐│ 1次│現金1,000元 │
│    │        │日下午10時│某處        │男子以電話撥打劉永│東」之成│    │            │
│    │        │47分      │            │瓏所持用之00000000│年男子  │    │            │
│    │        │          │            │18電話聯絡        │        │    │            │
├──┼────┼─────┼──────┼─────────┼────┼──┼──────┤
│ 9  │壬○○│95年11月17│彰化縣永靖鄉│庚○○以行動電話09│ 庚○○ │ 1次│現金1,000元 │
│    │        │日下午    │永興村湳底巷│00000000門號撥打劉│        │    │            │
│    │        │          │134弄39號   │永瓏所持用之091842│        │    │            │
│    │        │          │            │6518電話聯絡      │        │    │            │
│    │        │          │            │                  │        │    │            │
├──┼────┼─────┼──────┼─────────┼────┼──┼──────┤
│ 10 │壬○○│95年11月21│彰化縣員林鎮│不詳姓名年籍之成年│不詳姓名│ 1次│現金1,000元 │
│    │        │日中午    │燦坤3C電子量│男子以行動電話0989│年籍之成│    │            │
│    │        │          │販店附近    │426542門號撥打劉永│年男子  │    │            │
│    │        │          │            │瓏所持用之00000000│        │    │            │
│    │        │          │            │18電話聯絡        │        │    │            │
├──┼────┼─────┼──────┼─────────┼────┼──┼──────┤
│ 11 │壬○○│95年11月21│彰化縣彰化市│庚○○以行動電話09│ 庚○○ │ 1次│現金2,400元 │
│    │丙○○│日中午    │卦山路 114號│00000000門號撥打劉│        │    │            │
│    │        │          │彰化縣後備軍│永瓏所持用之091842│        │    │            │
│    │        │          │人指揮部    │6518電話聯絡後，即│        │    │            │
│    │        │          │            │由壬○○搭載丙○○│        │    │            │
│    │        │          │            │共同前往左開地點，│        │    │            │
│    │        │          │            │推由丙○○出面交付│        │    │            │
│    │        │          │            │海洛因1包予庚○○ │        │    │            │
│    │        │          │            │，另收受庚○○所給│        │    │            │
│    │        │          │            │付之買款          │        │    │            │
└──┴────┴─────┴──────┴─────────┴────┴──┴──────┘
附表貳：
1、海洛因伍包（合計淨重零點陸陸公克）。
附表：
1、現金萬柒仟伍佰元。
